臺灣板橋地方法院交通事件裁定　　　 100年度交聲字第4261號
原處分機關　交通部公路總局臺北區監理所
異　議　人
即受處分人　高重男
上列異議人即受處分人因違反道路交通管理處罰條例案件，對於
交通部公路總局臺北區監理所100年11月30日北監自裁字第裁40-
ZFQ032404號處分聲明異議，本院裁定如下：
    主  文
異議駁回。
    理  由
一、原處分意旨略以：異議人即受處分人高重男於民國100年8月
    3日19 時01分許，駕駛未申裝電子收費設備之車牌號碼8320
    -VL 號自用小客車，行經國道高速公路龍潭收費站，未依標
    誌指示過站繳費，而駛入龍潭收費站北（第9 車道）（即電
    子收費ETC 車道），嗣經營運單位即遠通電收股份有限公司
    （下稱遠通公司）寄發補繳通行費及作業處理費通知單（下
    稱催繳通知單），異議人未於補繳期限即100年9月26日前補
    繳通行費，而有「汽車行駛於應繳費之公路不依規定繳費（
    未申裝戶行駛電子收費車道）（100年8月3日19 時01分過違
    規地點，經通知補繳，繳費期限100年9月26日止未補繳）」
    之違規行為，經臺灣區○道○○○路局國道公路警察局第六
    警察隊龍潭分隊警員檢附採證照片於100年10 月27日填製內
    政部警政署國道公路警察局公警局交字第ZFQ032404 號舉發
    違反道路交通管理事件通知單（下稱舉發通知單）逕行舉發
    ，並經原處分機關於100年11月30日北監自裁字第裁40-ZFQ0
    32404 號違反道路交通管理事件裁決書，依道路交通管理處
    罰條例第27條第1項規定，裁處罰鍰新臺幣（下同）3,000元
    。
二、聲明異議意旨略以：異議人高重男自承確於上開時、地行經
    龍潭收費站，因誤闖ETC車道被舉發600元罰單，但其本身是
    文盲，又一人獨居致收到補繳通知時，以為已經包含於 600
    元罰單，且其無收入，可否僅補繳通行費40元，為此聲明異
    議，請求撤銷原處分云云。
三、按汽車行駛於應繳費之公路、橋樑、隧道或輪渡，不依規定
    繳費者，處汽車所有人或駕駛人新臺幣（下同）3 千元以上
    6 千元以下罰鍰，並追繳欠費，道路交通管理處罰條例第27
    條第1 項定有明文。而交通部臺灣區○道○○○路局為辦理
    電子收費申裝及欠費追繳作業，依公路通行費徵收管理辦法
    訂定交通部臺灣區○道○○○路局電子收費申裝及欠費追繳
    作業注意事項，其第13條第2 項、第17條規定：用路人不依
    規定繳費，營運單位應依本局查明之車籍資料，製發補繳通
    行費及作業處理費通知單，追繳通行費並加收作業處理費用
    ；用路人應依催繳通知單所列金額及繳費期限完成補繳，逾
    補繳期限截止日未繳納者，依法舉發。次按處理違反道路交
    通管理事件，有關文書送達之程序，依行政程序法之規定，
    違反道路交通管理事件統一裁罰基準及處理細則第5 條規定
    甚明。又送達，於應受送達人之住居所、事務所或營業所為
    之，則為行政程序法第72條第1 項所明定；又郵政機關為送
    達時，不能依行政程序法第72、73條規定為送達者，得將文
    書寄存於送達地之郵政機關，並作送達通知書2 份，1 份黏
    貼於應受送達人住居所、事務所、營業所或其就業處所門首
    ，另1 份交由鄰居轉交或置於該送達處項、第2 項亦分別定
    有明文。
四、經查：
（一）異議人所有之車號8320-VL 號自用小客車，於前揭時間、
      地點，因未裝設電子收費設備（即E通機），即行駛ETC車
      道通過龍潭收費站，嗣經遠通公司寄發催繳通知單對異議
      人進行催繳程序，並以郵遞掛號方式將催繳通知單寄送至
      異議人戶籍地址新北市○○區○○路二段38-3號，且於10
      0年9月8 日寄存於板橋埔墘郵局，而異議人仍未於補繳期
      限即100年9月26日前補繳通行費等情，有交通部臺灣區○
      道○○○路局龍潭收費站100年11月14日高龍稽字第10000
      01845號函文在卷可稽，異議人復自承於當日駕車誤闖ETC
      車道，故本件異議人確有駕駛上該車輛，行駛於應繳費之
      公路不依規定繳費之違規事實，洵堪認定。
（二）至異議人雖以前詞置辯，惟異議人之戶籍地址與經寄存送
      達之高速公路通行費催繳通知單所載送達地址「新北市○
      ○區○○路二段38-3號」相符，有本院依職權查詢之異議
      人戶籍地址在卷可稽，且異議人亦於聲明異議狀內自承確
      有收到該補繳通知單。又按行政程序法第72條第1項：「
      送達，於應受送達人之住居所為之。」是以，民眾向公務
      機關登記之地址，即有以該址為住所之意，發生公務上之
      公法效力，故向公路監理機關所為車籍地址登記亦是如此
      ，故通行費催繳通知單及交通違規單據等行政文書係以監
      理單位所登記之地址為寄送，即依戶（車）籍地址，另按
      「道路交通管理處罰條例」第25條規定，車籍有變更應報
      請變更登記，不報請變更者，可處300元以上600元以下罰
      鍰，故異議人若要避免無法收取或因本身因素無法理解行
      政文書等情，應主動向監理單位變更車籍地址，有交通部
      臺灣區○道○○○路局龍潭收費站100 年11月14日高龍稽
      字第1000001845號函文在卷可稽。是以，本件異議人就駕
      駛上開車輛之相關行政管理事宜，於違規事實發生前並未
      主動向監理單位申請變更車籍地址，故對外仍應係以其戶
      籍地址即新北市○○區○○路二段38-3號作為上開行政文
      書送達聯繫之地址。又查本件催繳通知單如前述業經遠通
      公司以郵遞掛號方式寄至該址，於100 年9月8日完成寄存
      送達之程序，並將本件催繳通知單寄存在板橋埔墘郵局，
      有前揭函文附卷可佐，依上揭行政程序法送達之相關規定
      ，本件催繳通知單確已合法送達予異議人，且補繳通行費
      之期限，仍在送達生效時點之後，異議人尚有充分餘裕之
      時間可得知並理解上情進而補繳通行費無訛。再異議人本
      身明知其先前未繳費即行駛電子收費車道通過收費站，當
      應主動留意並隨時查詢後續如何補繳通行費，而遠通公司
      亦如前述復再踐行合法通知催繳之程序，故本件違規事實
      顯可歸責於異議人，其所辯不認識字、無收入等情均委無
      可採。從而，本件異議人純因個人自身因素，致未於繳費
      期限內完成補繳通行費，遠通公司遂依規定移送舉發單位
      即國道公路警察局第六警察隊龍潭分隊逕行舉發異議人有
      違反道路交通管理處罰條例第27 條第1項未依規定繳費之
      違規情事，處理舉發程序於法尚無不符之處，難認原處分
      有何違法或不當之情。
五、綜上所述，本件異議人確有於前揭時、地，有「汽車行駛於
    應繳費之公路不依規定繳費（未申裝戶行駛電子收費車道）
    （100年8月3日19時01 分過違規地點，經通知補繳，繳費期
    限100年9月26日止未補繳）」之違規行為，事證明確。從而
    ，原處分機關依道路交通管理處罰條例第27 條第1項之規定
    ，裁處罰鍰3,000 元，其認事用法均無違誤，裁罰亦無不當
    ，本件異議為無理由，應予駁回。
據上論斷，應依道路交通管理處罰條例第87條第2 項，道路交通
事件處理辦法第18條，裁定如主文。
中    華    民    國   100    年    12    月    30    日
                    刑事第二十四庭  法  官  徐子涵
以上正本證明與原本無異。
如不服本裁定應於送達後5日內向本院提出抗告狀。
                                    書記官  楊姝晴
中    華    民    國   100    年    12    月    30    日